臺灣橋頭地方法院民事判決
111年度簡上字第55號
上  訴  人  江幼芳  
訴訟代理人  許相坤  
被上訴人    黃震州  

上列當事人間損害賠償事件，上訴人對於民國110年12月30日本
院岡山簡易庭110年度岡簡字第406號第一審簡易判決提起上訴，
經本院於111年6月29日言詞辯論終結，判決如下：
  主  文
上訴駁回。
第二審訴訟費用由上訴人負擔。
  事實及理由
一、被上訴人起訴主張：上訴人於民國110年2月11日19時58分前
    ，利用網際網路連結臉書網頁，在被上訴人所經營之「○○○○
    －○○○」付費廣告網頁下方，留言「哈哈又在騙人了，請教導
    大家要孝順父母更重要」之文字，侵害被上訴人之名譽權情
    節重大，爰依侵權行為法律關係，請求被上訴人賠償精神慰
    撫金新臺幣（下同）10萬元等語。並聲明：上訴人應給付被
    上訴人10萬元，及自起訴狀繕本送達翌日起至清償日止，按
    年息5%計算之利息。
二、上訴人則以：以前曾算命問神，都沒有效，花了很多錢，剛
    好看到這個網頁，留言是以過往經驗的心情提醒社會大眾，
    算命的錢不如拿去孝順父母比較重要，臉書大家都可以有言
    論自由，我是表達我的意思，且被上訴人請求金額過高等語
    ，以資抗辯。並聲明：被上訴人之訴駁回。
三、原審經審理後，判決命上訴人應給付被上訴人3萬元，及自1
    10年10月28日起至清償日止之法定利息，並駁回被上訴人其
    餘之訴，並依職權為准、免假執行之宣告。上訴人不服，提
    起上訴，除援用原審主張及陳述外，並於本院陳稱：我發表
    之言論為主觀意見之合理評論，應可阻卻違法等語。並聲明
    ：㈠原判決不利於上訴人部分廢棄。㈡被上訴人於第一審之訴
    駁回。被上訴人除援用原審主張與理由外，於本院則陳稱：
    上訴人之言論已逾言論自由保障範圍等語。並聲明：上訴駁
    回。
四、兩造不爭執之事項：
  ㈠上訴人於110年2月11日19時58分前，利用網際網路連結臉書
    網頁，在被上訴人所經營之「○○○○－○○○○○○○」付費廣告網頁
    下方，留言「哈哈又在騙人了，請教導大家要孝順父母更重
    要」之文字。
  ㈡被上訴人前以前項事實，對上訴人提起刑事妨害名譽告訴，
    經臺灣橋頭地方檢察署檢察官以110年度偵字第9412號妨害
    名譽案件為不起訴之處分，被上訴人聲請再議，經臺灣高等
    檢察署高雄檢察分署駁回再議確定。
  ㈢被上訴人為大學畢業，職業為放射師，109年間薪資所得約53
    萬元，名下無其他財產。上訴人為國中畢業，家庭主婦，10
    9年間有利息及股利所得約1萬7,000元，名下有土地及投資
    等。
五、本件之爭點：
    被上訴人依侵權行為法律關係，請求上訴人賠償精神慰撫金
    ，有無理由？金額若干？
六、本院之判斷：
  ㈠按因故意或過失，不法侵害他人之權利者，負損害賠償責任
    ；又不法侵害他人之名譽而情節重大者，被害人之損害得請
    求回復名譽之適當處分，民法第184條第1項前段、同法第19
    5條第1項分別定有明文。名譽權有無受損害，應以社會上對
    個人評價是否貶損作為判斷之依據（最高法院90年度台上字
    第646號判決要旨參照）。按司法院大法官釋字第509號解釋
    闡釋人民言論自由之基本權利應受最大限度之維護，但為兼
    顧對個人名譽及公共利益之保護，法律得對言論自由依其傳
    播方式為合理之限制。刑法第310條第1項及第2項之誹謗罪
    係保護個人法益而設，同條第3項前段規定係對言論內容與
    事實相符者予以保障。行為人雖不能證明言論內容為真實，
    但依其所提證據資料，認為行為人有相當理由確信其為真實
    者，即不能以誹謗罪之刑責相繩。旨在衡平憲法所保障之言
    論自由與名譽等基本人權而為規範性之解釋，屬因基本權衝
    突所為具有憲法意涵之法律原則，為維護法律秩序之整體性
    ，就違法性價值判斷上趨於一致，在民事責任之認定上，亦
    應考量上開解釋所揭櫫之概念及刑法第310條第3項、第311
    條除外規定，作為侵害名譽權行為阻卻不法事由之判斷準據
    。又言論可分為「事實陳述」及「意見表達」，前者有真實
    與否之問題，具可證明性，行為人倘就事實陳述之言論，經
    合理查證，且依查證所得資料，有相當理由確信其為真實者
    ，縱事後證明所言與事實不符，亦不能令負侵權行為之損害
    賠償責任；倘依行為人所舉客觀事證，足認於發表該言論當
    時，有相當理由確信其為真實者，亦同，而意見表達之言論
    ，乃行為人表示自己之見解或立場，屬主觀價值判斷之範疇
    ，無真實與否可言，行為人對於可受公評之事，如未使用偏
    激不堪之言詞而為意見表達，可認係善意發表適當評論者，
    不具違法性，非屬侵害他人之名譽權，亦不負侵權行為之損
    害賠償責任（最高法院109年台上字第427號判決意旨參照）
    。
  ㈡經查，被上訴人於本院陳稱其所經營之「家相學」服務內容
    為協助委託人依房屋方位改變命運，客觀上就上訴人留言指
    稱之「又在騙人了」、「請教導大家要孝順父母更重要」等
    語觀之，確足以使一般人認為依上訴人之實際經驗，被上訴
    人提供之服務並無效果，屬事實陳述之性質，而非純然意見
    表達之範疇，且足致被上訴人之人格評價貶損，被上訴人主
    張上訴人之言論侵害其名譽權，應屬可取。
  ㈢上訴人雖辯稱其過去算命經驗均無效果，所為留言內容為合
    理評論，得阻卻違法云云。然查，上訴人自陳兩造事發前並
    不認識等語，縱上訴人認其過去委託其他算命業者提供之服
    務無效果，既未曾親自體驗被上訴人之家相學服務，即難認
    上訴人發表該言論當時，有相當理由確信其所稱被上訴人「
    又在騙人了」乙情為真實，自無從阻卻違法，
  ㈣再按慰撫金之多寡，應斟酌雙方之身分、地位、資力與加害
    程度，及其他各種情形核定相當之數額，該金額是否相當，
    自應依實際加害情形與被害人所受之痛苦及雙方之身分、地
    位、經濟狀況等關係決定之（最高法院51年度台上字第223 
    號判決先例意旨參照）。本院斟酌上訴人行為後已自行刪除
    留言、被上訴人所投放之上開廣告貼文觸及率約為4,615人
    、2,789人（見原審卷第39、42頁），及兩造不爭執事項㈢所
    示之兩造身分、地位，認被上訴人請求之精神慰撫金數額以
    3 萬元為適當。
七、綜上所述，被上訴人依侵權行為法律關係，請求上訴人給付
    3萬元，及自起訴狀繕本送達翌日即110年10月28日起（見原
    審卷第135頁）至清償日止，按年息5%計算之利息，為有理
    由，應予准許。原審為上訴人敗訴之判決，經核並無不合。
    上訴意旨指摘原判決不當，求予廢棄改判，為無理由，應駁
    回其上訴。
八、本件事證已臻明確，兩造其餘之攻擊或防禦方法及所用之證
    據，經本院斟酌後，認為均不足以影響本判決之結果，爰不
    逐一論列，附此敘明。
九、據上論結，本件上訴為無理由，判決如主文。
中　　華　　民　　國　　111 　年　　7 　　月　20　　日
            民事第三庭審判長法　官  張維君
                            法　官  李俊霖
                            法　官  張立亭
正本係照原本作成。
本判決不得上訴。
中　　華　　民　　國　　111 　年　　7 　　月　　20　　日
                             書記官 洪嘉鴻